臺灣南投地方法院民事判決
110年度訴字第258號
原      告  紀瑞永  

訴訟代理人  紀育泓律師
被      告  陳文義  
上列原告因被告涉殺人未遂案件，提起刑事附帶民事訴訟請求損
害賠償，經本院刑事庭以110年度附民緝字第2號裁定移送前來，
本院於民國110年12月2日言詞辯論終結，判決如下：
    主  文
被告應給付原告新臺幣柒拾貳萬壹仟參佰零柒元，及自民國一百
零九年八月四日起至清償日止，按週年利率百分之五計算之利息
。
原告其餘之訴駁回。
訴訟費用由被告負擔二分之一，餘由原告負擔。
本判決第一項於原告以新臺幣貳拾肆萬元供擔保後，得假執行；
但被告如以新臺幣柒拾貳萬壹仟參佰零柒元為原告預供擔保，得
免為假執行。
原告其餘假執行之聲請駁回。
    事實及理由
壹、程序方面：
    被告經合法通知，未於言詞辯論期日到場，核無民事訴訟法
    第386條所列各款情形，爰依原告之聲請，由其一造辯論而
    為判決。
貳、實體方面：
一、原告主張略以：被告於民國108年12月28日23時10分許，駕
    駛車牌號碼000-0000號自用小客貨車（下稱系爭車輛），行
    經南投縣○○鎮○○巷00○00號前時，適有竹林派出所員警即訴
    外人吳鴻章駕駛車牌號碼0000-00號警用巡邏車（下稱系爭
    警車）搭載該所所長即原告停放於前方，欲執行攔查；被告
    為圖逃離欄查，竟基於殺人及傷害之故意，駕駛系爭車輛，
    自系爭警車右側駛離，並撞擊正自系爭警車副駕駛座開門下
    車之原告，致原告受有右脛腓骨開放性骨折之傷害（下稱系
    爭傷害），經臺灣高等法院臺中分院以110年度上訴字第165
    5號判決犯傷害罪，處有期徒刑1年確定；被告前開行為，致
    原告受有系爭傷害，進致原告受有新臺幣（下同）14萬7,30
    7元之醫療費用損害、37萬4,000元之相當於看護費損害（由
    配偶全日照顧起居達6個月6日即187日，全日看護費以每日2
    ,000元計）、100萬元之非財產上損害。爰依民法第184第1
    項、第2項、第191條之2、第193條第1項、第195條第1項等
    規定，提起本件訴訟，並聲明：被告應給付原告152萬1,307
    萬元，及其中146萬0,344元部分，自起訴狀繕本送達翌日後
    之109年8月4日起至清償日止，按週年利率百分之5計算之利
    息；願供擔保，請准宣告假執行。
二、被告未於言詞辯論期日到場，亦未提出任何書狀為何聲明或
    陳述。
三、本院之判斷：　
　㈠原告主張被告於108年12月28日23時10分許，駕駛系爭車輛，
    行經竹山鎮田頭巷25之11號前時，適有竹林派出所員警吳鴻
    章駕駛系爭警車搭載該所所長即原告停放於前方，欲執行攔
    查；被告為圖逃離欄查，竟基於傷害之故意，駕駛系爭車輛
    ，自系爭警車右側駛離，並撞擊正自系爭警車副駕駛座開門
    下車之原告，致原告受有系爭傷害，經臺灣高等法院臺中分
    院以110年度上訴字第1655號判決犯傷害罪，處有期徒刑1年
    確定；被告前開行為，致原告受有系爭傷害，進致原告受有
    14萬7,307元之醫療費用損害、37萬4,000元之相當於看護費
    損害（由配偶全日照顧起居達6個月6日即187日，全日看護
    費以每日2,000元計）、非財產上損害等事實，業經原告提
    出與所述相符之童綜合醫院之診斷書、住院及門診收據、竹
    山秀傳醫院急診醫療收據等件在卷可稽（見本院卷77至88頁
    ）；復有臺灣高等法院臺中分院110年度上訴字第1655號判
    決、本院110年度訴緝字第2號判決存卷可考（見本院卷93至
    115頁）；並經本院調取核閱本院110年度訴緝字第2號刑事
    案件偵審卷宗屬實；且被告經合法通知，亦未就原告主張之
    事實，到庭或提出書狀為爭執；從而，原告前開主張，自堪
    信為真實。
　㈡按因故意或過失，不法侵害他人之權利者，負損害賠償責任
    ；故意以背於善良風俗之方法，加損害於他人者亦同；違反
    保護他人之法律，致生損害於他人者，負賠償責任；汽車、
    機車或其他非依軌道行駛之動力車輛，在使用中加損害於他
    人者，駕駛人應賠償因此所生之損害，民法第184條第1項、
    第2項本文、第191條之2本文定有明文。經查：被告基於傷
    害之故意，駕駛系爭車輛撞擊正自系爭警車副駕駛座開門下
    車之原告，致原告受有系爭傷害，已如前述，乃故意不法侵
    害原告之身體健康權，並屬故意以背於善良風俗之方法，加
    損害於原告，且已構成傷害罪，違反保護他人之法律，揆諸
    前揭規定，自應負損害賠償責任。
　㈢次按不法侵害他人之身體或健康者，對於被害人因此喪失或
    減少勞動能力或增加生活上之需要時，應負損害賠償責任；
    不法侵害他人之身體、健康、名譽、自由、信用、隱私、貞
    操，或不法侵害其他人格法益而情節重大者，被害人雖非財
    產上之損害，亦得請求賠償相當之金額，民法第193條第1項
    、第195條第1項前段分別定有明文。又按不法侵害他人之身
    體或健康者，對於被害人因此喪失或減少勞動能力，或增加
    生活上之需要時，應負損害賠償責任，民法第193條第1 項
    定有明文。又親屬代為照顧被害人之起居，固係基於親情，
    但親屬看護所付出之勞力並非不能評價為金錢，雖因二者身
    分關係而免除被害人之支付義務，惟此種基於身分關係之恩
    惠，自不能加惠於加害人。故由親屬看護時雖無現實看護費
    之支付，仍應認被害人受有相當於看護費之損害（最高法院
    94年度台上字第1543號判決意旨參照）。另請求慰藉金之賠
    償，其核給之標準，須斟酌雙方之身分、資力、加害程度、
    身體健康影響程度、精神痛苦程度、其他各種情形，以核定
    相當之數額。且所謂「相當」，應以實際加害情形及被害人
    之身分、地位與加害人之經濟情況等關係定之（最高法院47
    年度台上字第1221號、51年度台上字第223號、76年度台上
    字第1908號、86年度台上字第3537號、89年度台上字第1952
    號判決意旨參照）。經查：
　⒈醫療費用之損害：
    原告因系爭傷害，受有14萬7,307元萬元之醫療費用損害，
    已如前述，自得被告賠償14萬7,307元。
　⒉相當於看護費之損害：
　　原告主張其因系爭傷害，住院6日，經醫院診斷須專人照護6
    個月，共計須專人全日看護達187日；係由配偶照顧起居；
    以每日2,000元計算相當於看護費之損害等節，有童綜合醫
    院診斷書在卷可佐（見本院卷第85頁），復參酌現今社會一
    般看護收費標準，尚無不合理之處，亦未見被告就此事實及
    計算標準為爭執，自堪信為真實且合理。從而，原告自得請
    求被告賠償37萬4,000元之相當於看護費損害（計算式：2,0
    00元x187日=37萬4,000元）。
　⒊非財產上之損害（慰撫金）：
    原告因系爭傷害，自會受有精神上之痛苦。參酌原告從事員
    警工作，擔任派出所所長一職，被告為國中畢業，從事鐵工
    工作等情，業經其等自陳明確，且有被告個人基本資料查詢
    結果在卷可稽（見本院卷第89頁、本院110年度訴緝字第2號
    卷第128頁）；原告於109年度所得額為124萬3,669元，財產
    總額為0元，被告於109年度無所得資料，亦無財產資料等節
    ，有本院所查詢其等之稅務電子閘門財產調件明細表可稽（
    見本院卷第47至58頁）；被告駕駛系爭車輛，故意衝撞執行
    勤務之原告，致原告受有系爭傷害等侵權事實。本院認原告
    因受有精神上之痛苦，得請求賠償之金額，應以20萬元為相
    當。
　㈣按給付無確定期限者，債務人於債權人得請求給付時，經其
    催告而未為給付，自受催告時起，負遲延責任。其經債權人
    起訴而送達訴狀，或依督促程序送達支付命令，或為其他相
    類之行為者，與催告有同一之效力，民法第229條第2項定有
    明文。遲延之債務，以支付金錢為標的者，債權人得請求依
    法定利率即週年利率百分之5計算之遲延利息，民法第233條
    第1項本文、第203條亦有明文。經查：原告對被告之損害賠
    償債權，核屬無確定期限之給付，既經原告起訴，而起訴狀
    繕本於109年7月23日寄存送達被告（見附民字卷第31頁），
    被告迄未給付，當應負遲延責任，故原告聲明請求自起訴狀
    繕本送達翌日後之109年8月4日起至清償日止，按週年利率
    百分之5計算之法定遲延利息，洵屬有據。
四、綜上所述，原告依侵權行為之法律關係，請求被告應給付72
    萬1,307元，及自109年8月4日起至清償日止，按週年利率百
    分之5計算之利息，洵屬正當，應予准許。逾此範圍之請求
    ，則屬無據，應予駁回。
五、原告陳明願供擔保，聲請宣告假執行，就原告勝訴部分，核
    與民事訴訟法第390條第2項規定相合，爰酌定相當之擔保額
    ，准許原告供擔保後，得為假執行；又依同法第392條第2項
    規定，依職權宣告被告預供相當擔保後，得免為假執行。至
    原告敗訴部分，其假執行之聲請，因訴之駁回而失所依附，
    應併予駁回。
六、本件事證已臻明確，兩造其餘之攻擊方法及舉證，經本院審
    酌後，認均不足以影響本判決之結果，毋庸一一論列，併此
    敘明。
七、訴訟費用負擔之依據：民事訴訟法第79條。
中    華    民    國   110    年    12    月   23     日
                  民事第二庭  法  官  葉峻石
以上正本係照原本作成。
如對本判決上訴，須於判決送達後20日內向本院提出上訴狀。如
委任律師提起上訴者，應一併繳納上訴審裁判費。
中    華    民    國   110    年    12    月   23     日
                              書記官  沈柏樺